【裁判字號】    98,交聲,4131
【裁判日期】    981110
【裁判案由】    聲明異議
【裁判全文】
臺灣臺中地方法院交通事件裁定        98年度交聲字第4131號
原處分機關  交通部公路總局臺中區監理所
受處分人    甲○○
上列受處分人因違反道路交通管理處罰條例案件，對於交通部公
路總局臺中區監理所九十八年十月五日所為之處分（中監違字第
裁六○一Ｇ八Ｈ一三一九一五號裁決書），聲明異議，本院裁定
如下：
    主  文
異議駁回。
    理  由
一、原處分意旨略以：異議人即受處分人甲○○所有車號:3031
    －PS號自小客車，於民國九十七年七月十四日十六時四十八
    分許，在臺中市○○○○○路口處，因「在多車道左轉彎，
    不先駛入內側車道（經科學儀器採證）」違規，為臺中市警
    察局交通隊依違反道路交通管理處罰條例第四十八條第一項
    第四款逕行舉發。受處分人未於期限內到案，原處分機關於
    九十八年十月五日以中監違字第裁六○一Ｇ八Ｈ一三一九一
    五號裁決書，裁處罰緩新臺幣（下同）一千八百元等語。
二、異議意旨略以：受處分人未收到紅單或相片，且事情已經一
    年多，目前收到裁決書才知道，故提出聲明異議等語。
三、按汽車駕駛人於轉彎時，在多車道右轉彎，不先駛入外側車
    道，或多車道左轉彎，不先駛入內側車道者，處新臺幣六百
    元以上一千八百元以下罰鍰；汽車行駛至交岔路口，其行進
    、轉彎，應依下列規定：‧‧‧，如進入二以上之車道，右
    轉彎車輛應進入外側車道，左轉彎車輛應進入內側車道。道
    路交通管理處罰條例第四十八條第一項第四款、道路交通安
    全規則第一百零二條第八款分別定有明文。次按逕行舉發，
    應按已查明之資料填註車牌號碼、車輛種類、車主姓名及地
    址，並於通知單上方空白處加註逕行舉發之文字後，由舉發
    機關送達被通知人；違反道路交通管理事件，行為人認為舉
    發之事實與違規情形相符者，得於接獲通知單後，親自或委
    託他人持該通知單，不經裁決向指定之處所，逕依裁罰基準
    執行並繳納罰鍰結案；違反道路交通管理事件行為人，未依
    規定自動繳納罰鍰，或未依規定到案聽候裁決，處罰機關應
    依基準表於舉發違反道路交通管理事件通知單送達且逾越應
    到案期限六十日後之三個月內，逕行裁決之，違反道路交通
    管理事件統一裁罰標準及處理細則第十一條第一項第四款、
    第四十八條第一項及第四十四條第一項分別定有明文。再按
    處理違反道路交通管理事件，有關文書送達之程序，依行政
    程序法之規定；送達，於應受送達人之住居所、事務所或營
    業所為之；於應送達處所不獲會晤應受送達人時，得將文書
    付與有辨別事理能力之同居人、受僱人或應送達處所之接收
    郵件人員。應受送達人或其同居人、受僱人、接收郵件人員
    無正當理由拒絕收領文書時，得將文書留置於應送達處所，
    以為送達；又送達不能依前二條規定為之者，得將文書寄存
    送達地之地方自治或警察機關，並作送達通知書兩份，一份
    黏貼於應受送達人住居所、事務所、營業所或其就業處所門
    首，另一份交由鄰居轉交或置於該送達處所信箱或其他適當
    位置，以為送達。前項情形，由郵政機關為送達者，得將文
    書寄存於送達地之郵政機關。寄存機關自收受寄存文書之日
    起，應保存三個月；違反道路交通管理事件統一裁罰基準及
    處理細則第五條，行政程序法第七十二條第一項前段、第七
    十三條第一項、第三項、第七十四條分別定有明文。。且交
    通違規事件，經監理站依道路交通管理處罰條例裁處罰鍰，
    並將裁決書以寄存送達方式送達駕駛人，裁決書之送達於寄
    存之日即生效力（臺灣高等法院暨所屬法院九十七年法律座
    談會刑事類提案第四二號研討結果參照）。
四、經查：
（一）受處分人甲○○所有車號:3031-PS號自小客車於前揭時
      間、地點，因「在多車道左轉彎，不先駛入內側車道（經
      科學儀器採證）」違規，為警逕行舉發之事實，有舉發通
      知單一紙及採證照片二張在卷可稽，且觀諸採照片所示，
      受處分人上開違規事實已臻明確，應堪認定。
（二）本件受處分人之戶籍地自八十九年十二月二十一日起即為
      臺中市北屯區○○○街二巷二十三號，此有全戶戶籍資料
      查詢結果一份在卷可稽，且聲明異議狀所載受處分人住址
      亦同該址，而原舉發機關所製作之中市警交字第Ｇ八Ｈ一
      三一九一五號舉發通知單係於九十七年九月十八日送達受
      處分人上開戶籍地，因未獲會晤本人，亦無受領文書之同
      居人、受僱人或應受送達處所接收郵件人員，遂製作送達
      通知書二份，一份黏貼於應受送達人門首，一份置於該受
      送達處所信箱或其他適當位置，以為送達，並於九十七年
      九月十九日寄存於水湳郵局等情，有臺中市警察局九十八
      年十月二十六日中市警交字第○九八○○八○五八六號函
      、臺中市警察局交通隊送達證書各一份附卷供參。揆諸上
      開說明，原舉發機關依受處分人之住址即戶籍地址送達舉
      發通知單，並依規定寄存於郵政機關，於九十七年九月十
      九日因合法寄存送達而發生效力，是以受處分抗辯「沒有
      收到紅單或相片」云云，並不足採。
（三）至違反道路交通管理事件統一裁罰基準及處理細則第四十
      四條第一項前段有關「逾越應到案期限六十日之三個月」
      期間之規定，係主管機關交通部與內政部為因應道路交通
      管理處罰條例漏未規範裁決時效所為之補充性質行政命令
      ，因該細則第四十四條第一項並未規定處罰機關違反「逾
      越應到案期限六十日之三個月」期間之規定時發生失權之
      效果，應屬訓示之規定，旨在促使各處罰機關儘速處理，
      以免形成積案，導致無法達成交通管理之目的（臺灣高等
      法院臺中分院九十六年度交抗字第一０七八號、九十七年
      度交抗字第一八三號裁定同此見解）。原處分機關未依上
      開細則規定於受處分人逾越應到案期限六十日之三個月內
      依基準表逕行裁罰，固有處分遲延或行政管理之缺失，然
      並不因而生失權之效果，所作成之裁決處分仍屬合法有效
      ，是受處分人亦難執此作為本件違規之免責事由。
（四）綜上所述，本件受處分人確有「在多車道左轉彎，不先駛
      入內側車道」之違規行為無誤，原處分機關以受處分人有
      違反道路交通管理處罰條例第四十八條第一項第四款、第
      六十三條第一項第一款規定加以裁處，並無違誤，其異議
      為無理由，應予駁回。
五、據上論斷，應依道路交通管理處罰條例第八十七條第二項，
    道路交通案件處理辦法第十九條規定，裁定如主文。
中    華    民    國    98    年    11    月    10    日
                        交通法庭  法  官  郭書豪
以上正本證明與原本無異。
如不服本裁定，應於送達後五日內，向本院提出抗告狀。
                                  書記官  陳美虹
中    華    民    國    98    年    11    月    10    日


司法院資訊處製作；財團法人民間司法改革基金會備份。
